【裁判字號】    97,台上,1015
【裁判日期】    970522
【裁判案由】    塗銷所有權移轉登記等
【裁判全文】
最高法院民事裁定            九十七年度台上字第一０一五號
上  訴  人  甲○○
訴訟代理人  林德昇律師
            謝耿銘律師
被 上訴 人  吳瑞堯即財團法人嘉義縣私立嘉南高級中學破產管
            理人
上列當事人間請求塗銷所有權移轉登記等事件，上訴人對於中華
民國九十七年二月二十九日台灣高等法院台南分院第二審判決（
九十六年度重上字第八四號），提起上訴，本院裁定如下：
    主  文
上訴駁回。
第三審訴訟費用由上訴人負擔。
    理  由
按上訴第三審法院，非以原判決違背法令為理由，不得為之。又
提起上訴，上訴狀內應記載上訴理由，表明原判決所違背之法令
及其具體內容、依訴訟資料合於該違背法令之具體事實，其依民
事訴訟法第四百六十九條之一規定提起上訴者，並應具體敘述為
從事法之續造、確保裁判之一致性或其他所涉及之法律見解具有
原則上重要性之理由，同法第四百六十七條、第四百七十條第二
項分別定有明文。而依同法第四百六十八條規定，判決不適用法
規或適用不當者，為違背法令；依同法第四百六十九條規定，判
決有該條所列各款情形之一者，為當然違背法令。是當事人提起
上訴，如合併以同法第四百六十九條及第四百六十九條之一規定
之情形為上訴理由時，其上訴狀或理由書應表明該判決所違背之
法令條項，或有關判例、解釋字號，或成文法以外之習慣或法理
等及其具體內容，暨係依何訴訟資料合於該違背法令之具體事實
，並具體敘述為從事法之續造、確保裁判之一致性或其他所涉及
之法律見解具有原則上重要性之理由。如未依上述方法表明，或
其所表明者與上開法條規定不合時，即難認為已合法表明上訴理
由，其上訴自非合法。本件上訴人對於原判決提起上訴，雖以該
判決有不備理由及理由矛盾等違背法令為由，惟核其上訴理由狀
所載內容，仍屬就與原判決結果不生影響之理由，指摘其為不當
，並就原審所論斷：財團法人嘉義縣私立嘉南高級中學（下稱嘉
南高中）既為系爭基地之承租人及地上權人，依土地法第一百零
四條第一項之規定，即具有物權性之優先承買權，上訴人因拍賣
而移轉該基地所有權之處分行為自不得對抗有優先承買權人之嘉
南高中。又該條項所側重者為基地出賣時是否為承租人或地上權
人，該已取得之優先承買權並不因其行使時租賃或地上權屆期而
受影響，且無權利行使之除斥期間之規定，被上訴人行使該優先
承買權，依破產法第七十五條及第八十二條規定，核屬有據，上
訴人之抗辯，均無可取。則被上訴人以破產管理人地位，向原所
有人黃立雪表示願以上訴人拍定之價額行使優先購買權之意思，
並據以請求上訴人塗銷系爭基地以拍賣為原因之所有權移轉登記
，即屬正當等情，指摘其為不當，並就原審已論斷說明或與判決
基礎無涉者，泛言謂為違法，而非表明該判決所違背之法令及其
具體內容，暨依訴訟資料合於該違背法令之具體事實，並具體敘
述為從事法之續造、確保裁判之一致性或其他所涉及之法律見解
具有原則上重要性之理由，難認其已合法表明上訴理由。依首揭
說明，應認其上訴為不合法。
據上論結，本件上訴為不合法。依民事訴訟法第四百八十一條、
第四百四十四條第一項前段、第九十五條、第七十八條，裁定如
主文。
中    華    民    國  九十七  年    五    月  二十二  日
                      最高法院民事第六庭
                          審判長法官  朱  建  男
                                法官  顏  南  全
                                法官  林  大  洋
                                法官  鄭  傑  夫
                                法官  蘇  清  恭
      本件正本證明與原本無異
                                      書  記  官
中    華    民    國  九十七  年    六    月    三    日
                                                    Ｒ


司法院資訊處製作；財團法人民間司法改革基金會備份。
